臺灣高等法院民事判決　　　　　　　95年度重上更(一)字第42號
上　訴　人　　亞洲信託投資股份有限公司
法定代理人　　乙○○
訴訟代理人　　周燦雄律師
　　　　　　　蔡炳楠律師
被　上訴人　　甲○○
訴訟代理人　　林鳳秋律師
複　代理人　　詹素芬律師
上列當事人間因清償債務事件，上訴人對於中華民國93年2月27
日台灣台北地方法院92年度重訴字第1004號第一審判決提起上訴
，經最高法院第一次發回更審，本院於95年7月3日言詞辯論終結
，判決如下：
  主  文
上訴駁回。
第二審及發回前第三審訴訟費用由上訴人負擔。
  事實及理由
一、上訴人起訴主張：被上訴人與已判決確定之原審共同被告陳
    國安、周若甫、張東朝（下稱陳國安等人）於民國（下同）
    71年4月12日共同簽立連帶保證書，於新台幣（下同）3,0
    00萬元之限額內連帶保證訴外人復興木業股份有限公司（下
    稱復興木業）現在及將來所簽章之付款、承兌、背書或保證
    之票據暨借款及其他一切債務憑證。復興木業公司於74 年6
    月3日以上訴人為保證人，簽發商業本票2紙，每紙金額為
    1,000萬元，到期日為74年7月3日，嗣因存款不足退票，伊
    因而代墊2,000萬元，經向復興木業催討，除陸續償還1,398
    萬2,363元及繳納至79年12月31日之利息外，尚欠77 8 萬68
    元及利息，爰依消費借貸及連帶保證之法律關係請求被上訴
    人與原審共同被告陳國安等人連帶給付778萬68元及法定遲
    延利息等情。原審判命陳國安等人應連帶給付上訴人778萬
    68元之本息，另駁回上訴人其餘之請求。陳國安等人均未聲
    明不服，已告確定；上訴人則就其敗訴部分，聲明不服，提
    起上訴，並於本院聲明：(一)原判決關於被上訴人部分廢棄。
    (二)上開廢棄部分，被上訴人應與陳國安等人連帶給付上訴人
    778萬68元，及自80年1月1日起至清償日止，按年息6%計算
    之利息。(三)歷審訴訟費用均由被上訴人負擔。(四)請准供擔保
    宣告假執行。
二、被上訴人則以：伊未曾擔任本件連帶保證人，本件亦無消費
    借貸關係存在，縱有消費借貸債務及連帶保證契約存在，上
    訴人基於連帶保證對伊之債權業已罹於時效等語，資為抗辯
    ，並於本院答辯聲明：(一)上訴人之上訴及假執行之聲請均駁
    回。(二)歷審訴訟費用均由上訴人負擔。(三)如受不利判決，被
    上訴人願供擔保請准宣告免為假執行。
三、兩造不爭之事實：
    復興木業於73年10月16日經原法院裁定准予重整，目前重整
    程序尚在進行中。
四、兩造爭執要旨：(一)訴外人復興木業之重整是否影響上訴人本
    件之請求？(二)上訴人與復興木業之債權關係是否存在？(三)被
    上訴人是否為本件之連帶保證人？(四)上訴人其於連帶保證對
    被上訴人之請求權是否已罹於時效？茲分述之：
    (一)訴外人復興木業之重整是否影響上訴人本件之請求：
      1.訴外人復興木業原經原法院於73年間裁定准予重整，嗣
        於92年2月26日經原法院以73年度整字第1號裁定終止重
        整，經相對人提起抗告，尚未確定，此有民事裁定在卷
        可稽（見原法院卷第32頁），且為兩造所不爭。
      2.按公司重整乃公開發行股票或公司債之股份有限公司因
        財務困難、暫停營業或有暫停營業之虞，依公司法所定
        公司重整程序清理債務，以維持公司之營業為目的，參
        加公司重整程序之債權應受重整計畫之限制，故具有強
        制和解之性質，債權人對於債務人債務之減免，非必出
        於任意為之，公司法第311條第2項所以規定公司債權人
        對於公司債務之保證人之權利，不因公司重整而受影響
        ，其立法意旨在使重整計畫於關係人會議中易獲可決。
        保證人原以擔保債務人債務之履行為目的，債務人陷於
        無資力致不能清償債務時，保證人之擔保功能更具作用
        ，在公司重整之情形，公司財務已陷於困難，此項危險
        ，與其由債權人負擔，毋寧由保證人負責，故債權人就
        因重整計畫而減免之部分，請求保證人代負履行責任，
        不因公司重整而受影響（最高法院79年度台上字第1301
        號判例參照）。是以，無論重整計畫之進行程度如何，
        債權人對公司連帶保證人之權利均不生影響，從而，無
        論訴外人復興木業之重整程序是否終止，上訴人均得對
        連帶保證人依法主張其權利，不因重整程序之進行與否
        而異。
    (二)上訴人與復興木業間之債權關係存在：
      1.查復興木業自73年間即委請上訴人為保證人於2,000萬
        元之範圍內發行商業本票，其間多次發行，最後一次於
        74年6月3日發行商業本票2張，金額合計2,000萬元（見
        原審卷第78、80頁上證一）。詎上開本票於74年7月3日
        到期，經中華票券金融公司提示，未獲兌付，上訴人經
        該公司通知履行保證責任，有該公司74.7.3華券 (24)
        交字第233號函附卷可稽（見同前卷第82頁）後，當即
        於74年7月3日以台銀付款之支票2,000萬元墊付清償（
        亦有上訴人致中華票券公函附卷可考（見同前卷第86頁
        ），由此而取得中華票券金融公司對復興木業之債權（
        民法第749條），被上訴人質疑上訴人與復興木業無債
        權存在，尚屬無據。
      2.除原審所提帳卡、轉帳收入傳票及放款紀錄表外，另檢
        附復興木業委託安侯協和會計師事務所函查資料（見同
        前卷第87頁），由此資料足證復興木業承認該公司截至
        84.12.31尚有表列催收款15,582,249元（本金）及
        8,750,390元（應付重整債權利息）存在。
      3.被上訴人雖質疑上開資料，認均顯示債權發生於74年7
        月間，已在復興木業73年10月裁定重整之後，但查復興
        木業積欠上訴人2,000萬元之本金債權，已經列入債權
        明細表（見同前卷第106頁），在該公司重整中，上訴
        人亦為重整監督人，又應復興木業要求為其發行2,000
        萬元之本票，擔任保證人，而此發行本票之舉，實屬新
        債抵舊，新債未清償，舊債不消滅，是以上訴人確有代
        訴外人復興木業墊款2,000萬元，復興木業僅繳息至79
        年12月31日，本金則為7,780,068元，被上訴人否認訴
        外人復興木業與上訴人有債權關係云云，並不可採。
    (三)被上訴人為本件之連帶保證人：
      上訴人主張被上訴人確有擔任訴外人復興木業本件債務之
      連帶保證人，業據提出被上訴人曾出具之連帶保證書及約
      定書（見原審卷第11、102頁），證明被上訴人為本件債
      務之連帶保證人，並經證人即對保人柯志鵬於本院證稱：
      71年間有見到被上訴人，並由其於約定書上簽名作保等語
      （見本院卷第39頁），經核連帶保證書之印文與約定書之
      印文均相符，足證該連帶保證書及約定書為真正。被上訴
      人抗辯：伊非本件債務之連帶債務人，自非可採。
    (四)上訴人對被上訴人之請求權時效已消滅：
      按請求權因十五年間不行使而消滅，民法第125條前段定
      有明文。經查本件保證債務發生於71年4月12日，而消費
      借貸債務成立於74年6月3日，已如前述。況據上訴人經本
      院訊以：何時代償復興木業本票？陳稱73年10月19日之前
      代償2,000萬元，74年6月3日又委請上訴人發行1,000萬元
      本票二張，清償以前我們申報重整債權的2,000萬元，但
      2,000萬元沒有兌現，74年7月3日開立2,000萬元本票償還
      中華票券公司，本票到期我們就代償。2,000萬就是還先
      前2,000萬元，最後他們還是欠我們2,000萬元等語（見前
      原審卷93年10月19日言詞辯論筆錄），是本件消費借貸於
      74年7月3日，已到期應為清償。而上訴人於92年5月28 日
      始提起本訴，有起訴狀可稽（見原審卷第5頁），是上訴
      人基於連帶保證對被上訴人之請求權自因逾15年之時效而
      罹於消滅，被上訴人既為時效抗辯，則上訴人訴請被上訴
      人連帶給付，自不應准許。上訴人抗辯時效因復興木業有
      繼續繳息至79年12月31日，因有繼續繳息，其還款期限有
      所通融，即債權人之還款請求權附有期限，在所通融之期
      限內，復興木業只要按期付息，上訴人即無行使返還請求
      權之餘地，迨乎79年12月31日以後，復興木業違約停止付
      息，此時上訴人始得請求清償剩餘本息，應自此時點起算
      。換言之，對主債務人之本息返還請求權，應自80年1 月
      1日起始得行使，則十五年時效應至95年1月1日，上訴人
      於92年5月28日提起本訴，並未罹於時效。又復興木業除
      付息至79年12月31日外，復興木業委託安侯協和會計師事
      務所函查資料，及提出重整計畫書，列明上訴人之本金債
      權，足證復興木業已承認系爭債務，已發生時效中斷之效
      力。云云，惟查：
      1.按「就定有期限之債務為保證者，如債權人允許主債務
        人延期清償時，保證人除對於其延期已為同意外，不負
        保證責任。」民法第755條定有明文。本件債務係定有
        期限之債務，為兩造所不爭，並有系爭本票附卷可考，
        已如前述，乃上訴人自承因第三人復興木業有繼續繳息
        於是對其還款期限有所通融（見本院卷第77頁），則表
        示上訴人已允許主債務人復興木業延期清償，保證人即
        被上訴人否認同意其延期已為同意，上訴人亦未舉證證
        明被上訴人已同意本件債務之延期，則上訴人主張本件
        請求權自80年1月1日始得行使之效力，不及於被上訴人
        ，上訴人此項主張並不可採。
      2.又最高法院68年台上字第1813號判例意旨指出，依民法
        第747條規定，向主債務人請求履行及為其他中斷時效
        之行為，對於保證人亦生效力者，僅以債權人向主債務
        人所為請求，起訴或與起訴有同一效力之事項為限；若
        同法第129條第1項第2款規定之承認，性質上乃主債務
        人向債權人所為之行為，既非民法第747條所指債權人
        向主債務人所為中斷時效之行為，對於保證人自不生效
        力。又同院89年度台上字第2786號判亦認為：「保證債
        務為從債務，如主債務不存在，保證債務自無從發生；
        又主債務人所有之抗辯，保證人均得主張，主債務人拋
        棄其抗辯者，保證人仍得主張之。則主債務之請求權因
        時效之完成而消滅，其效力亦及於保證債務；保證人得
        主張時效之利益，縱主債務人拋棄其利益，保證人仍得
        主張之。」本件復興木業在重整中，上訴人有申報本筆
        債權，有本院向台北地院調取影印之73重整字第3號卷
        (二)節本內有上訴人2,000萬元債權列入有擔保貸款明細
        表內並有其提出及退票理由單，重整債權登記憑單，重
        整債權申報表等資料附卷可考（見本院卷第108-114頁
        ），則主債務人復興木業確已承認系爭上訴人之債權，
        惟依上開判例意旨，復興木業之承認不得作為對保證人
        即被上訴人時效中斷之依據，換言之，系爭債務，對被
        上訴人而言，並不因復興木業之承認而中斷。
      3.基上，上訴人之主張並不可採，上訴人對被上訴人之請
        求權時效已經消滅，堪以認定。
五、綜上所述，本件上訴人依消費借貸及連帶保證之法則，求為
    判命被上訴人應與原審共同被告陳國安等人連帶給付778萬
    68元本息，尚乏依據，原審判決上訴人此部分敗訴，理由雖
    然不同，結果核無不合，應予維持，上訴論旨，仍執陳詞，
    斤斤指摘原判決此部分不當，聲明廢棄改判，為無理由，應
    予駁回上訴。
六、本件事證已臻明確，兩造其餘之攻防方法，經審酌後，認與
    判決結果無影響無庸逐一論述，併此敘明。
七、據上論結，本件上訴為有理由，依民事訴訟法第449條第1項
    、第2項、第78條，判決如主文。
中　　華　　民　　國　　96　　年　　7 　　月　　17　　日
                  民事第15庭
                      審判長法  官  林恩山
                            法  官  陳駿璧
                            法  官  郭松濤
正本係照原本作成。
如不服本判決，應於收受送達後20日內向本院提出上訴書狀，其
未表明上訴理由者，應於提出上訴後20日內向本院補提理由書狀
（均須按他造當事人之人數附繕本）上訴時應提出委任律師或具
有律師資格之人之委任狀；委任有律師資格者，另應附具律師資
格證書及釋明委任人與受任人有民事訴訟法第466條之1第1項但
書或第2項（詳附註）所定關係之釋明文書影本。
中　　華　　民　　國　　96　　年　　7 　　月　　17　　日
                            書記官  方素珍
附註：
民事訴訟法第466條之1（第1項、第2項）：
對於第二審判決上訴，上訴人應委任律師為訴訟代理人。但上訴
人或其他法定代理人具有律師資格者，不在此限。
上訴人之配偶、三親等內之血親、二親等內之姻親，或上訴人為
法人、中央或地方機關時，其所屬專任人員具有律師資格並經法
院認為適當者，亦得為第三審訴訟代理人。
